【裁判字號】    91,自,573
【裁判日期】    920624
【裁判案由】    詐欺
【裁判全文】
臺灣高雄地方法院刑事判決                          九十一年度自字第五七三號
    自  訴  人  台灣歐利克股份有限公司
    代  表  人  甲○○○
    代  理  人  蔡奇璋
                戊○○
                丙○○
    被      告  己○○
    被      告  丁○○
右列被告等因詐欺案件，經自訴人提起自訴，本院判決如左：
    主  文
己○○意圖為自己不法之所有，以詐術使人將本人之物交付，處有期徒刑陸月，如易
科罰金，以參佰元折算壹日。
丁○○無罪。
    事  實
一、己○○明知其無資力以分期給付方式購買汽車，竟基於意圖為自己不法所有，佯
    以分期付款方式購買自用小客車，並旋將所購車輛向當舖典當得款之方式詐取財
    物，於民國九十一年八月間，佯以業務需要購車代步為由，向台灣歐利克股份有
    限公司（下稱歐利克公司）購買福特六和牌Ｃ二○六─五Ｘ型式牌照號碼九Ｗ─
    ０三五二自小客車一輛，價值新台幣（下同）四十九萬九千元，且為取信於歐利
    克公司，央求不知情之友人丁○○（另經本院諭知無罪，詳後述）擔任連帶保證
    人，並於九十一年八月十二日某時，歐利克公司員工郭福裕前往高雄縣林園鄉○○路附近之廟口進行對保時，猶向陳福裕佯稱其有支付能力，並交付九十年度薪
    資扣繳暨免扣繳憑單與郭福裕，使歐利克公司陷於錯誤，而同意以動產擔保交易
    附條件買買之方式，將前開車輛出售予己○○，而於九十一年八月十九日簽定附
    條件買賣契約書，約定分期價金四十二萬元，計分十二期償付，每月一期，自九
    十一年九月十六日起每月十六日給付，每期給付一萬一千九百零三元，於給付全
    部價款前，汽車所有權仍屬歐利克公司，未得歐利克公司同意，不得擅自將機車
    遷移、讓與、移轉、變賣、質押、典當或為其他處分，並於同日由業務員乙○○
    交付前開車輛予己○○使用，詎己○○於取得前揭汽車後之翌日（即同年八月二
    十日），即將前開汽車開往高雄市小港區○○○路六四號之世華當舖，以十萬元
    典當取款花用，而該汽車之分期付款則分文未繳，致歐克利公司追索無著，受有
    損害，始知受騙。
二、案經歐利克公司提起自訴。
    理  由
壹、有罪部分：
一、訊據被告己○○對右揭時、地向自訴人購買前揭汽車乙輛，並由不知情之被告丁○○擔任上揭自用小客車動產擔保交易附條件買賣契約之連帶保證人，且於取得
    上揭自用小客車後，將之以十萬元之代價典當予世華當鋪等情不諱，惟矢口否認
    有何詐欺之犯行，辯稱：伊從事油漆、補土等工作，買車是要載運工具用的，因
    伊無錢繳納頭期款及領牌費等費用，才於取得汽車五天後，將汽車典當世華當鋪
    云云。惟查，被告於九十一年八月十九日以動產擔保交易附條件買賣之方式向自
    訴人購買上開自小客車乙輛，由不知情之被告丁○○擔任連帶保證人，並交付九
    十年度之薪資扣繳暨免扣繳憑單，且於同年月十九日由自訴人公司之業務員乙○○將上開自用小客車交予被告等情，業經被告自白不諱，核與證人郭福裕、乙○○於本院調查中證述情節相符（見本院卷第五三、五四、一○一至一○三頁），
    並有附條件買賣契約書影本、動產擔保交易附條件買賣設定書影本及利息分攤及
    入金狀況一纜表各一紙在卷為憑。雖被告己○○雖辯稱其無詐欺犯行，然查被告
    於九十一年八月十九日取得上揭自小客車後，旋於翌日即同年月二十日將上揭自
    小客車以十萬元之代價典當予世華當鋪之情，有世華當鋪之當票一紙在卷可憑（
    見本院卷第一四六頁），參以倘被告己○○果為載運工具而購買上開自小客車，
    衡諸常情，理應繳納車款之計劃，豈可能為繳清頭期款即將上開自小客車典當之
    理？可見被告自始即無支付能力，卻向自訴人公司之對保員謊稱係自己要用車，
    顯然係以向自訴人貸款購買汽車，再將所購車輛向當舖典當得款之方式，詐取財
    物花用甚明。本件事證明確，被告犯行洵堪認定
二、核被告己○○所為，係犯刑法第三百三十九條第一項之詐欺取財罪、動產擔保交
    易法第三十八條之罪。自訴人雖未引用動產擔保交易法第三十八條條文，惟於事
    實欄已明確記載違反動產擔保交易法之事實，此部份業經自訴，本院自應予以審
    理，附此敘明。被告己○○所犯上開二罪間，有方法結果之牽連關係，為牽連犯
    ，應從一重之詐欺取財罪處斷。爰審酌被告己○○犯罪之動機、目的、佯稱有資
    力之方式使自訴人陷於錯誤、造成自訴人財產上之損害，及其犯後否認犯行之態
    度等一切情狀，量處如主文所示之刑，並諭知易科罰金之折算標準，以示儆懲。
貳、無罪部分
一、自訴意旨略以：被告己○○與被告丁○○共同基於意圖為自己不法所有之犯意聯
    絡，由被告己○○於民國九十年八月十九日以業務需要購車代步為由，向歐利克
    公司購買福特六和牌Ｃ二○六─五Ｘ型式牌照號碼九Ｗ─０三五二自小客車一輛
    ，價值新台幣（下同）四十九萬九千元，且為取信於歐利克公司，由被告丁○○
    擔任連帶保證人，並由渠二人共同簽發本票乙紙供做擔保，詎被告二人取得前揭
    汽車後即將之典當得款花用，且未繳納任何分期價款，自訴人始知受騙，因認被
    告丁○○涉犯刑法第三百三十九條第一項之詐欺取財罪嫌云云。
三、按犯罪事實應依證據認定之，無證據不得推定其犯罪事實；不能證明被告犯罪者
    ，應諭知無罪之判決，並於自訴程序準用之，刑事訴訟法第一百五十四條、第三
    百零一條第一項、第三百四十三條分別定有明文。又所謂證據，須適於為被告犯
    罪事實之證明者，始得採為斷罪資料，如未能發現相當證據，或證據不足以證明
    ，自不能以推測或擬制之方法，以為裁判基礎（最高法院四十年臺上字第八六號
    判例參照）。次按，自訴人之指訴，本以使被告受刑事訴追為目的，故其陳述是
    否與事實相符，自應調查其他證據，以資審認，苟其所為攻擊之詞，尚有瑕疵，
    則在此瑕疵未予究明以前，即不能遽採為斷罪之基礎（最高法院六十九年臺上字
    第一五三一號判例參照）。
四、自訴人認被告丁○○涉有詐欺犯行，係以附條件買賣契約書影本及本票影本各一
    份為主要論據。惟訊據被告丁○○堅決否認有何詐欺犯行，辯稱：伊與被告己○○係國小同學，因己○○說他做批土工作需要買車，叫伊擔任連帶保證人，伊不
    知被告己○○何時取走汽車並將汽車典當等語。經查，被告己○○於本院調查時
    供稱：伊與被告丁○○是同學關係，伊向丁○○說伊在從事補土工作，要買車工
    具，要他幫忙擔任連帶保證人，當時丁○○在家幫忙賣米糕，就同意擔任連帶保
    證人，丁○○不知道伊何時取得汽車，也不知伊何時將汽車當掉等語（見本院卷
    第一三五、一三六頁），核與證人郭福裕證稱：對保時，被告己○○有拿扣繳憑
    單證明其有正當職業，被告丁○○說他在家幫忙做生意等語（見本院卷第五四、
    五五頁）及證人乙○○於本院調查中證稱：將上揭自小客車交給被告己○○等語
    （見本院卷第一○一頁），大致相符，足見被告丁○○並未施用任何詐術使自訴
    人陷於錯誤，而交付上揭自小客車。此外，復查無其他積極證據足資認定被告丁○○確有前揭被訴之犯行，揆諸首揭法律規定與說明，既無足夠證據確信自訴意
    旨之指述為真實，不能證明被告丁○○犯罪，本院自應為無罪判決之諭知。
據上論斷，應依刑事訴訟法第三百四十三條、第二百九十九條第一項前段、第三百零
一條第一項，動產擔保交易法第三十八條，刑法第十一條前段、第三百三十九條第一
項、第五十五條、第四十一條第一項前段，罰金罰鍰提高標準條例第一條前段、第二
條，判決如主文。
中      華      民      國    九十二    年      六      月    二十四    日
                                臺灣高雄地方法院刑事第三庭
                                    法  官    廖純卿
右正本證明與原本無異。
如不服本判決，應於判決送達後十日內，向本院提出上訴狀。
                                    書記官    劉企萍
中      華      民      國    九十二    年      六      月    二十六    日


司法院資訊處製作；財團法人民間司法改革基金會備份。
